臺灣高等法院臺中分院刑事判決
111年度金上訴字第2225號
                                 111年度金上訴字第2227號
上  訴  人  
即  被  告  曾勝偉



上列上訴人因加重詐欺等案件，不服臺灣臺中地方法院110年度
金訴字第911號、111年度金訴字第36號中華民國111年8月12日第
一審判決（起訴案號：臺灣臺中地方檢察署110年度偵字第26417
、28693、29944號；追加起訴案號：同署110年度偵字第33816、
34219、34225號；移送併辦案號：同署110年度偵字第31564號）
，提起上訴，本院判決如下：
    主  文
上訴駁回。
    事  實
一、卯○○因積欠賭債，為求抵償，應真實姓名年籍不詳綽號「阿
    鑫」成年男子（下稱「阿鑫」）之邀，於民國110年5月底某
    日，基於參與犯罪組織犯意，加入「阿鑫」及真實姓名年籍
    不詳綽號「菲菲」成年女子（下稱「菲菲」）等人所組成三
    人以上，以實施詐術為手段，具持續性、牟利性之有結構性
    詐欺集團犯罪組織（下稱本案詐欺集團，無證據證明成員有
    未滿18歲之人），擔任提領詐欺贓款轉交上手之「車手」工
    作。卯○○即與「阿鑫」、「菲菲」及本案詐欺集團其他不詳
    成員共同意圖為自己不法所有，基於三人以上詐欺取財及一
    般洗錢之犯意聯絡，先由本案詐欺集團其他成員，於附表一
    所示詐欺時間，以如附表一所示詐欺方式，詐欺如附表一所
    示被害人午○○等20人，致其等均陷於錯誤，將如附表一所示
    金額，匯至如附表一所示人頭帳戶，卯○○則依「菲菲」指示
    ，至「菲菲」指定之公園等隱密處所，拿取如附表一所示人
    頭帳戶提款卡後，再依指示於附表一所示提領時間，前往附
    表示一所示提領地點，提領如附表一所示金額之詐欺贓款(
    部分款項並非本案被害人匯入，不在本案審判範圍，詳附表
    一所載)，並將所提領之贓款，依「菲菲」指示，放置在其
    指定之公園等隱密處所，以此方式製造金流斷點，隱匿詐欺
    犯罪所得之去向、所在，卯○○因此每日可抵償新臺幣（下同
    ）1500元至2000元之債務，本案前後共抵償1萬元之債務。
    嗣經附表一所示被害人察覺有異，報警處理，始循線查悉上
    情。
二、案經臺中市政府警察局第一分局、第二分局、第三分局、第
    四分局、第六分局、豐原分局移送臺灣臺中地方檢察署檢察
    官偵查起訴、移送併辦及追加起訴。　　
    理  由
一、檢察官、上訴人即被告卯○○（下稱被告）對於本案具傳聞性
    質之證據資料，於本院準備程序均表示同意作為證據（本院
    卷第160-166頁) ，且本案所引用之非供述證據，檢察官、
    被告均未表示無證據能力，除附表一所示證人即被害人於警
    詢所為關於被告涉犯參與犯罪組織罪之陳述，依組織犯罪防
    制條例第12條第1 項中段規定無證據能力外，其餘部分，審
    酌該等證據作成及取得之程序均無違法之處，依法均可作為
    認定犯罪事實之證據。
二、認定事實所憑之證據及理由
    訊據被告固坦認其為抵償賭債而接受「阿鑫」邀約，並有於
    上開時、地，依「菲菲」指示拿取提款卡及領款後，放在「
    菲菲」指定之公園等處所，因之抵償1萬元之債務等事實，
    惟矢口否認有上開參與犯罪組織、3人以上共同詐欺取財及
    洗錢犯行，辯稱：我只有提領款項交出去，沒有參與犯罪組
    織，可能是提領到被害人的錢，但並沒有去詐騙他們；「阿
    鑫」跟我說領的是博奕的錢，然後用telegram把我推給「菲
    菲」，「菲菲」叫我去指定的地方拿公司的卡，然後再用te
    legram指示我去領錢，領完錢放在「菲菲」指定的地方，就
    是公園或一些比較隱密的地方的花圃，領卡片的地方也都是
    在公園或是比較隱密的地方，當下不知道領的是詐騙的錢等
    語。經查：
　㈠附表一所示被害人午○○等20人，於附表一所示詐欺時間，遭
    以如附表一所示詐欺方式詐欺，將如附表一所示金額匯至如
    附表一所示人頭帳戶；被告為抵償賭債而接受「阿鑫」邀約
    ，依「菲菲」指示至「菲菲」指定之公園等隱密處所拿取如
    附表一所示人頭帳戶提款卡後，再依「菲菲」指示於附表一
    所示提領時間、地點，提領如附表一所示金額之詐欺贓款(
    部分款項非本案被害人匯入，詳附表一所載)，並將所提領
    之贓款，依「菲菲」指示，放置在指定之公園等隱密處所之
    事實，均經被告於警詢、偵查、原審及本院供承在卷，核與
    證人即被害人午○○、寅○○、申○○、丁○○、辰○○、乙○○、亥○○
    、丑○○、己○○於警詢時證述（偵26417卷第35頁至第39頁、4
    5頁至第47頁、偵33816卷第33頁至第35頁、第37頁至第39頁
    、第49頁、偵34219卷第83頁至第85頁、偵34225卷第37頁至
    第47頁）、證人即告訴人辛○○、未○○、壬○○、戊○○、戌○○、
    子○○、甲○○、庚○○、巳○○、酉○○、丙○○於警詢證述（見偵28
    693卷第49頁至第51頁、偵33816卷第41頁至第47頁、第51頁
    至第57頁、偵34219卷第69頁至第73頁、第95頁至第97頁、
    第105頁至第109頁、第119頁至第123頁、第135頁至第137頁
    、第145頁至第149頁、第157頁至第163頁、第173頁至第177
    頁）（上開證人警詢時之供述證據，於認定被告所涉參與犯
    罪組織犯行部分，應予排除）其等遭詐欺之情節相符，並有
    詐欺車手持詐騙卡號000-000000000000號提款卡提款明細、
    110年7月9日員警職務報告、卡號000-000000000000號提款
    卡之交易明細、被害人午○○之交易明細、被告之uBike使用
    紀錄、監視器翻拍照片【時間：110年6月2日】、被害人寅○○之交易明細（偵26417卷第21頁至第23頁、第33頁、第41頁
    至第43頁、第49頁、第53頁、第57頁至第59頁）、告訴人辛○○帳戶明細及車手提領一覽表、110年6月9日被告提領畫面
    截圖【華南銀行五權分行】、告訴人辛○○轉帳交易明細及通
    話紀錄（偵28693卷第23頁至第25頁、第39頁至第43頁、第5
    7頁至第79頁）、帳戶交易明細【戶名：邱品瑄】、車手提
    領被害人款項之地點與時段統計表、監視器翻拍照片【時間
    ：110年6月9日】、微笑單車股份有限公司函【微笑中營字
    第1100713202號】及所檢附之被告uBike使用紀錄資料（偵2
    9944卷第37頁至第113頁）、被害人帳戶明細及車手提領一
    覽表、中華郵政股份有限公司函【儲字第1100173824號】及
    所檢之○○○帳戶資料、110年6月9日車手提領畫面截圖【台新
    銀行南屯分行、東興郵局】（偵31564卷第18頁至第19頁、
    第31頁至第53頁）、被害人一覽表、被害人帳戶明細及車手
    提領時間一覽表（總）、被害人帳戶明細及提領時間一覽表
    、○○○中華郵政股份有限公司帳號00000000000000號帳戶交
    易明細、○○○中華郵政股份有限公司帳號00000000000000號
    帳戶交易明細、中華郵政股份有限公司110年6月28日儲字第
    1100170231號函暨檢附○○○之中華郵政股份有限公司帳號000
    00000000000號帳戶客戶基本資料及客戶歷史交易清單、○○○
    之中華郵政股份有限公司帳號00000000000000號帳戶客戶基
    本資料及客戶歷史交易清單、110年4月28日至6月25日間之
    一卡通（卡號：000000000000）使用紀錄及使用者註冊申登
    資料、110年6月16日被告於臺中西屯郵局、臺中逢甲郵局、
    統一逢星門市、全家-臺中金福星站門市ATM提領畫面之翻拍
    照片及提領過程行經監視器畫面翻拍照片、被告使用之一卡
    通照片及通訊軟體Telegram截圖與查獲照片、被害人申○○之
    通訊紀錄及交易明細截圖、告訴人未○○之匯款明細截圖、被
    害人辰○○之聯邦銀行、華南銀行自動櫃員機交易明細單、通
    話紀錄及簡訊截圖(見偵33816卷第21頁至第22頁、第59頁至
    第100頁、第109頁、第119頁、第129至第135頁）、被告之
    詐欺車手案附表及詐欺車手提領清冊、○○○中華郵政股份有
    限公司帳號00000000000000號帳戶客戶歷史交易清單、○○○
    中華郵政股份有限公司帳號00000000000000號帳戶客戶歷史
    交易清單、○○○中華郵政股份有限公司帳號00000000000000
    號帳戶客戶歷史交易清單、○○○臺灣銀行帳號000000000000
    號帳戶存摺存款歷史明細查詢、110年6月16日被告於ATM提
    領畫面之翻拍照片（偵34219卷第29頁至第37頁、第179頁至
    第197頁）、被害人帳戶明細及車手提領時間一覽表、被害
    人亥○○之金融卡正反面影本及自動櫃員機交易明細表、被害
    人己○○之中國信託銀行自動櫃員機交易明細表、中華郵政股
    份有限公司帳號00000000000000號帳戶存摺封面及內頁影本
    、○○○中國信託商業銀行帳號0000000000000號帳戶交易明細
    、自動化交易LOG資料-財金交易、110年6月24日被告於ATM
    提領畫面之翻拍照片及影像比對照片（偵34225卷第23頁、
    第61頁、第65頁、第91至95頁、第101頁至第113頁）在卷可
    證，被告此部分自白核與事實相符，可以認定。
　㈡我國金融機構眾多，各金融機構除廣設分行外，復在便利商
    店、商場、公私立機關設置自動櫃員機，一般人均可自行向
    金融機構申設帳戶使用，提領款項亦極為便利，倘若款項來
    源正當，根本無必要將款項匯入他人帳戶後，再委請第三人
    人代為提領後轉交予己。是若遇刻意將款項匯入他人帳戶，
    再委由他第三人代為提領款項，並支付代價或利益之情形，
    就該帳戶內款項係詐欺犯罪所得等不法來源，應有合理之預
    見。況詐欺集團利用車手提領人頭金融機構帳戶款項，業經
    報章媒體多所披露，並屢經政府及新聞為反詐騙之宣導，一
    般具有通常智識之人，應均可知支付薪資或對價委由他人以
    臨櫃或至自動付款設備方式提領金融機構帳戶款項者，多係
    藉此取得不法犯罪所得。本案被告係經「阿鑫」以通訊軟體
    介紹「菲菲」，於本院並自承與「阿鑫」、「菲菲」未曾謀
    面、不知其等真實姓名（本院卷第160頁)，且其依「菲菲」
    指示至公園或是比較隱密地方拿取卡片後，依其指示領款後
    ，是再將錢放置在公園或是比較隱密的地方，其工作模式，
    較諸一般車手收受卡片提款，更為異常、隱諱，「阿鑫
　　」並允諾給予被告每日抵償1500元至2000元債務之利益，所
    付出之勞力與獲得之報酬顯然不相當，明顯不合常情，被告
    於本案發生時已將近30歲，自陳為大學畢業之智識程度，曾
    從事服務業（原審110金訴911號卷〈下稱原審卷〉第頁286頁
    ；本院卷第124頁），係具相當智識程度及社會經驗之人，
    當知悉此一工作係屬違法行為，所提領之款項為不法所得，
    否則何需提供報酬，並以此種迂迴、隱晦之方式交付提領之
    款項。此再參之被告前於109年4月間，曾將金融機構帳戶資
    料交付詐欺集團人員，遭供作人頭帳戶使用，而犯幫助一般
    洗錢罪，經臺灣宜蘭地方法院以109年度易字第482號刑事判
    決判處有期徒刑3月，併科罰金新臺幣2萬元，並為附條件之
    緩刑確定（該緩刑已遭撤銷）等情，有臺灣高等法院被告前
    案紀錄表、上開刑事判決足憑（本院卷第63、171至184頁）
    ，足認被告對於詐欺集團利用人頭帳戶作為詐欺取財之工具
    ，較一般人有更充分之認識，復酌以被告於本院供承：我前
    面有懷疑，還沒開始領錢時，他們逼我還錢，我還不出來也
    急，我問說領的錢真的是你們公司的錢？他們說是我才去領
    ；我不知道他們真實姓名，也沒有見過面，當下我是被阿鑫
    逼債逼急了等語，益顯被告對於其所領取者係不法詐欺所得
    ，了然於心，卻為抵償賭債，接受「阿鑫」邀約為本案之犯
    行。
　㈢被告雖辯稱「阿鑫」跟我說領的是博奕的錢云云。惟被告於
    本院自承其參與賭博時，係以自己帳戶將賭金轉帳至對方指
    定之帳戶，其賭贏時，對方亦以轉帳的方式支付彩金，對於
    本案既稱係博奕的錢，為何需要以ATM提領現金，完全無法
    解釋(本院卷第159至160頁)。況衡之常情，因參與對賭雙方
    公然賭博之行為均違反法律規定及善良風俗，即令藉由彼此
    帳戶從事賭資或彩金之流動轉移，然因匯款之一方均有自己
    從事刑事不法之認知，當不致輕易報警追查匯款去向而使自
    己犯行暴露，並無使用多數帳戶，迂迴以卡片分次小額提領
    ，並應允提款人從中抽成之必要。反之，詐欺集團為取得詐
    欺贓款，利用大量人頭帳戶，由車手密集、小額提領之手法
    ，則行之有年。本案參諸被告提領款項、交付款項時間接近
    ，若真係所謂博奕款項，實難想像有即時領款、取款之急迫
    性，被告卻仍聽從「菲菲」指示持不同之卡片，於短時間內
    ，頻繁在不同地點提款，並再以放置在公園或花圃等隱諱地
    點之方式轉交，顯與詐騙集團為免被害人因發覺有異而報警
    處理，致無法領取詐欺所得，或於提款後為避免追緝，乃須
    即時、迅速地領取、轉交犯罪所得之犯罪模式相同，被告於
    本院翻異其於原審之自白，辯稱：以為所領取款項為博弈款
    項云云，並無可採。
　㈣被告雖否認其有參與犯罪組織、洗錢之犯行云云，然以：
　⒈近年來詐欺取財犯罪類型層出不窮，詐欺集團為逃避查緝，
    往往發展成由集團首腦在遠端、甚至遠在國外進行操控，由
    集團成員分層、分工，相互彼此利用，藉以遂行詐欺取財之
    犯罪模式。依本案被害人所述受騙情節及被告供述，其等係
    遭人以電話施詐，因之陷於錯誤將款項匯至上開人頭帳戶後
    ，而後由「菲菲」指揮被告持人頭帳戶提款卡在金融機構設
    置之自動櫃員機提領詐欺所得款項後轉交上手，乃屬常見之
    詐欺集團犯罪手法。且由附表一各被害人均係遭自稱為電商
    人員、銀行人員之人，以相同之詐術即網路購物設定錯誤詐
    欺詐欺，以及附表一編號7、8被害人辰○○、壬○○係分別於11
    0年6月16日20時5分、19時20分之密接時間，接獲詐欺電話
    ，衡之一般經驗法則，「菲菲」豈可能一人在短時間同時擔
    任以電話向被害人詐欺之機房人員，又要分身將人頭金融卡
    放置在公園等處，並指揮被告拿取卡片、提款，是本案參與
    詐欺之成員，除被告外，至少尚包含「阿鑫」、「菲菲」及
    向被害人詐騙之電話機房成員，堪可認定。
　⒉從而，本案詐欺集團需事先取得如附表一所示人頭帳戶金融
    卡，再由機房人員詐騙附表一所示被害人匯款至上開人頭帳
    戶，並由「菲菲」指示被告前往指定地點拿取金融卡，持各
    該人頭帳戶金融卡領款後，再放至公園等處所，而後由「菲
    菲」或其指示之人拿取款項、提款卡，堪認本案詐欺集團顯
    非隨意組成之團體。再參以被告本案領款時間有110年6月2
    日、9日、16日、17日、24日，前後橫跨20餘日，足認本案
    詐欺集團係透過縝密之計畫與分工，成員彼此相互配合，由
    至少3人以上之多數人所組成，持續以實施詐欺為手段而牟
    利之具有完善結構之組織，核屬3人以上，以實施詐術為手
    段，所組成具牟利性及持續性之有結構性犯罪組織，合於組
    織犯罪防制條例第2條第1項所稱之犯罪組織，至為明確。
　⒊詐欺集團成員常係先收集人頭帳戶，並利用人頭帳戶金融卡
    提款無須辨認身分之便，作為不法犯罪所得之金流斷點，以
    隱匿詐欺被害人之犯罪所得之去向，此等犯罪模式迭經媒體
    廣為披載、報導，誠為具有一般社會生活知識之人所能知悉
    之事。被告係具有相當智識程度及社會經驗、歷練之人，前
    已述及，其對事物之理解、判斷要無異於常人之處，就上情
    實難諉為不知。被告主觀上既知悉「阿鑫」、「菲菲」等人
    係從事非法活動，始會刻意另以高額費用委請其代為提領詐
    欺款項，無非係藉此手法製造犯罪查緝上之斷點，猶仍為之
    ，主觀上確實有掩飾或隱匿詐欺犯罪所得去向之犯罪故意。
    參以被告對於「阿鑫」、「菲菲」真實身分完全不知，其將
    提領之附表一所示詐騙款項放在「菲菲」指定之隱密處所後
    ，該款項將如何處置，完全無法掌控，檢警無從查緝，業已
    形成查緝上之斷點，至屬明確。
　㈤共同實行犯罪行為之人，在共同意思範圍以內，各自分擔犯
    罪行為之一部，彼此協力、相互補充以達其犯罪之目的者，
    即應對於全部所發生之結果，共同負責，故不以實際參與犯
    罪構成要件行為或參與每一階段之犯罪行為為必要。又共同
    正犯之意思聯絡，原不以數人間直接發生者為限，即有間接
    之聯絡者，亦包括在內（最高法院107年度台上字第4444號
    刑事判決意旨參照）。依前揭各項事證及說明，被告所屬本
    案詐欺集團，於詐欺犯行之分工精細，有蒐集人頭帳戶之人
    、實施詐術之機房人員、提款之車手人員（即被告），甚而
    收水之人員等各分層成員，以遂行本件犯行而牟取不法所得
    ，集團成員間固未必彼此有所認識或清楚知悉他人所分擔之
    犯罪分工內容，然此一間接聯絡犯罪之態樣，正係具備一定
    規模犯罪所衍生之細密分工模式，參與犯罪者透過相互利用
    彼此之犯罪角色分工，而形成一個共同犯罪之整體以利犯罪
    牟財。被告既對參與詐欺集團而遂行本案詐欺犯行具有故意
    ，已如前述，堪認其對集團成員彼此間可能係透過分工合作
    、互相支援以完成詐欺取財之犯罪行為一節當有認識，其既
    以自己共同犯罪之意思，相互支援及分工合作，以達上揭犯
    罪之目的，自應就所參與犯罪之全部犯罪結果共同負責，而
    應論以共同正犯。
　㈥綜上所述，被告所辯無非卸責之詞，不足採信，本件事證已
    經明確，被告上開參與犯罪組織、加重詐欺、一般洗錢等犯
    行均可以認定，應依法論科。　
三、論罪之理由
　㈠洗錢防制法第15條之特殊洗錢罪，係在無法證明前置犯罪之
    特定不法所得，而未能依洗錢防制法第14條之一般洗錢罪論
    處時，始予適用。倘能證明人頭帳戶內之資金係前置之特定
    犯罪所得，即應逕以一般洗錢罪論處，自無適用特殊洗錢罪
    之餘地。另過往實務見解，雖認行為人對犯特定犯罪所得之
    財物或利益作直接使用或消費之處分行為，或僅將自己犯罪
    所得財物交予其他共同正犯，屬犯罪後處分贓物之行為，非
    本條例規範之洗錢行為，惟依修正後洗錢防制法規定，倘行
    為人意圖掩飾或隱匿特定犯罪所得來源，而將特定犯罪所得
    直接消費處分，甚或交予其他共同正犯，或由共同正犯以虛
    假交易外觀掩飾不法金流移動，即難認單純犯罪後處分贓物
    之行為，應仍構成洗錢防制法第2 條第1 或2 款之洗錢行為
    （最高法院108 年度台上字第1744號、108 年度台上字第30
    86號刑事判決要旨參照）。被告、「阿鑫」、「菲菲」及本
    案詐欺集團機房不詳成員，對如附表一所示被害人所為詐欺
    取財（洗錢防制法所規定之特定犯罪）犯行，係使被害人等
    將款項匯入該集團掌控使用之人頭帳戶，而後由被告提款，
    透過收水之人轉交上手，以隱匿其等詐欺所得去向，所為已
    切斷資金與當初犯罪行為之關聯性，隱匿犯罪行為或該資金
    不法來源或本質，使偵查機關無法藉由資金之流向追查犯罪
    者，核與洗錢防制法第14條第1 項一般洗錢罪之要件相合。
　㈡行為人於參與詐欺犯罪組織之行為繼續中，先後多次為加重
    詐欺之行為，因參與犯罪組織罪為繼續犯，犯罪一直繼續進
    行，直至犯罪組織解散，或其脫離犯罪組織時，其犯行始行
    終結。故該參與犯罪組織與其後之多次加重詐欺之行為皆有
    所重合，然因行為人僅為一參與犯罪組織行為，侵害一社會
    法益，屬單純一罪，應僅就「該案中」與參與犯罪組織罪時
    間較為密切之首次加重詐欺犯行，論以參與犯罪組織罪及加
    重詐欺罪之想像競合犯，其他之加重詐欺犯行，祗需單獨論
    罪科刑即可，無需再另論以參與犯罪組織罪，以避免重複評
    價。是行為人參與同一詐欺集團之多次加重詐欺行為，因部
    分犯行發覺在後或偵查階段之先後不同，肇致起訴後分由不
    同之法官審理，為使法院審理範圍明確、便於事實認定，應
    以數案中「最先繫屬於法院之案件」為準，以「該案中」之
    「首次」加重詐欺犯行與參與犯罪組織罪論以想像競合。縱
    該首次犯行非屬事實上之首次，亦因參與犯罪組織之繼續行
    為，已為該案中之首次犯行所包攝，該參與犯罪組織行為之
    評價已獲滿足，自不再重複於他次詐欺犯行中再次論罪，俾
    免於過度評價及悖於一事不再理原則。至「另案」起訴之他
    次加重詐欺犯行，縱屬事實上之首次犯行，仍需單獨論以加
    重詐欺罪，以彰顯刑法對不同被害人財產保護之完整性，避
    免評價不足（最高法院109 年度台上字第3945號刑事判決意
    旨參照）。依卷內現存事證、臺灣高等法院被告前案紀錄表
    ，足認本案被告對告訴人附表一編號1所為之加重詐欺犯行
    ，為其參與本案詐欺集團後，經起訴組織犯織，且最先繫屬
    於法院之「首次」加重詐欺犯行。是核被告就附表一編號1
    所為，係犯組織犯罪防制條例第3條第1項後段之參與犯罪組
    織罪、刑法第339條之4第1項第2款之三人以上共同詐欺取財
    罪及洗錢防制法第14條第1項之一般洗錢罪；就附表一編號2
    至編號20所為，均係犯刑法第339條之4第1項第2款之三人以
    上共同詐欺取財罪及洗錢防制法第14條第1項之一般洗錢罪
    。附表一編號1、3、6-9、11、13-14、18、20各被害人遭詐
    欺後，雖均有多次之匯款行為，惟彼此間獨立性極為薄弱，
    依一般社會健全觀念，以視為數個舉動之接續施行，應合為
    包括之接續一行為評價。
　㈢被告與參與本案犯行之「阿鑫」、「菲菲」及電信機房不詳
    成員間，具有相互利用之共同犯意，各自分擔部分犯罪行為
    ，具有犯意聯絡與行為分擔，為共同正犯。
　㈣被告附表一編號1所犯參與犯罪組織罪、三人以上共同詐欺取
    財罪、一般洗錢罪，附表一編號2至編號20所犯三人以上共
    同詐欺取財罪、一般洗錢罪，均有部分合致，且犯罪目的單
    一，均為想像競合犯，本院審酌上開各罪之法定刑及被告於
    原審曾自白一般洗錢犯行，符合洗錢防制法第16條第2 項減
    輕其刑規定等情，依刑法第55條規定，對被告所犯上開各罪
    ，各從一重，均論以三人以上共同詐欺取財罪。起訴書雖漏
    未論及被告涉犯參與犯罪組織罪部分，惟前開漏未論及部分
    與被告附表一編號1所犯三人以上共同詐欺取財罪、一般洗
    錢罪具有想像競合犯之裁判上一罪關係，自為起訴效力所及
    ，且業經原審及本院於準備程序、審理時告知被告所涉犯上
    開罪名、事實，無礙被告之防禦權，自應併予審理。
　㈤組織犯罪防制條例第3條第1項後段但書規定，對參與犯罪組
    織情節輕微者，得減輕或免除其刑。係因加入犯罪組織成為
    組織之成員，不問有無參加組織活動，犯罪即屬成立，避免
    情輕法重，為求罪刑均衡，而為該但書規定。本件被告所犯
    參與犯罪組織罪在形成處斷刑時既論以其他重罪，即難以再
    依裁量而予以減輕或免除其刑，並無上開減輕或免除其刑規
    定適用餘地，附此敘明。
　㈥洗錢防制法第16條第2 項固規定「犯前二條之罪，在偵查或
    審判中自白者，減輕其刑」。被告對於一般洗錢犯行，於原
    審曾自白犯罪，原應依上開規定減輕其刑，惟被告本案所為
    均係從一重之刑法加重詐欺取財罪處斷，該重罪並無法定減
    刑事由，參照最高法院108 年度台上大字第3563號刑事裁定
    法理，無從再適用上開條項規定減刑，併予敘明。
　㈦臺灣臺中地方檢察署110年度偵字第31564號移送併辦部分（
    即附表一編號3⑷部分），與本案起訴如附表一編號3⑴～⑶所示
    犯行具接續犯之實質一罪關係，為起訴效力所及，本院自得
    併予審理，附予敘明。　　　　
四、本院之判斷
　　原審以被告犯如其附表二編號1-20所示之三人以上共同詐欺
    取財罪（編號1想像競合犯參與犯罪組織罪、一般洗錢罪；
    編號2-20想像競合犯一般洗錢罪）事證明確，適用相關規定
    ，並敘明其量刑、沒收、追徵及不予沒收、追徵之理由（原
    審判決第9-11頁) 。經核其認事用法並無明顯違誤(原判決
    就被告所提領款項逾被害人匯入部分，不在本案審判範圍乙
    情，雖未說明而有微瑕，惟並不影響判決之本旨，屬無害之
    瑕疵），量刑亦屬妥適。被告上訴以前詞否認犯罪，並無理
    由，業如前述。又原審判決已注意刑法第57條各款規定之適
    用，就其量刑詳為審酌並敘明理由，既未逾越法定刑度，復
    未濫用自由裁量之權限，所為量刑、定應執行刑核無不當或
    違法，且無輕重失衡之情形，不得遽指為違法、不當。且原
    審就被告所犯法定本刑最輕為有期徒刑1年之加重詐欺罪，
    業依各該犯行罪質內涵、被害人受騙金額等情，各量處有期
    刑1年1月至1年5月不等，且於上開宣告刑度最長為有期徒刑
    1年5月，合併刑期為22年9月之外部性界限內，定應執行有
    期徒刑3年，核屬低度之宣告刑、定應執行刑，並無過重之
    情，被告上訴主張原判決量刑過重，亦無理由，應予駁回。
據上論結，應依刑事訴訟法第368條，判決如主文。
本案經檢察官張富鈞提起公訴、移送併辦及追加起訴，檢察官癸○○到庭執行職務。
中　　華　　民　　國　　111 　年　　11　　月　　15　　日
            刑事第十庭     審判長法　官   陳  宏  卿
                                 法　官   楊  陵  萍
                                 法　官   林  美  玲
以上正本證明與原本無異。
如不服本判決應於收受送達後20日內向本院提出上訴書狀，其未
敘述上訴理由者，並得於提起上訴後20日內向本院補提理由書（
均須按他造當事人之人數附繕本）「切勿逕送上級法院」。因疫
情而遲誤不變期間，得向法院聲請回復原狀。
                                 書記官   趙  郁  涵
　　　　　　　　　　　　　　　　 
中　　華　　民　　國　　111 　年　　11　　月　　15　　日
附表一：　　　
編號  詐欺時間、方式  匯款時間  匯款金額 (新臺幣) 匯入帳戶 被告提款時間、地點及金額 1 詐欺集團成員假冒為網路電商人員，於110年6月2日17時26分，撥打電話給午○○，佯稱其先前網路購物設定錯誤，之後再假冒台灣銀行人員撥打電話給午○○，請午○○操作轉帳，致午○○陷於錯誤而匯款。 110年6月2日20時2分、19分 、26分 2萬9987元、3萬元、1萬0030元 中國信託商業銀行帳號000-0000000000000號帳戶 於110年6月2日20時20分、20時29分，分別在臺中市○區○○路00號（統一超商中醫店）、臺中市○區○○路000號（統一商超學士店），各提領7萬6000元、4萬元（其中2,860元非被害人匯入) 。 2 詐欺集團成員假冒為網路電商人員，於110年6月2日18時46分，撥打電話給寅○○，佯稱其先前網路購物設定錯誤，之後再假冒台新銀行客服人員撥打電話給寅○○，請寅○○至提款機操作，致寅○○陷於錯誤而匯款。 110年6月2日20時4分 4萬3123 元 中國信託商業銀行帳號000-0000000000000號帳戶        3 詐欺集團成員假冒為網路電商人員，於110年6月9日17時5分，撥打電話給辛○○，佯稱其先前購物遭駭而有多刷卡情況，之後再假冒台新銀行人員撥打電話給辛○○，表示若要取消需操作轉帳，致辛○○陷於錯誤而匯款（共計匯款68萬9849元。） ⑴110年6月9日18時11分、18時12分 4萬9987元、4萬9988元 華南商業銀行帳號000000000000號帳戶 於110年6月9日18時53分、18時54分、18時55分、18時56分，在華南商業銀行五權分行自動櫃員機(址設臺中市○區○○○路000號)，各提領3萬元、3萬元、3萬元、9000元   ⑵110年6月9日17時52分、17時53分、17時55分 4萬9987元、4萬9988元、4萬9987元 中華郵政帳號000-0000000000000000號帳戶 於110年6月9日18時7分、18時8分、18時10分，在中華郵政臺中公益路郵局自動櫃員機（址設臺中市○區○○路000號），各提領6萬元、6萬元、2萬9000元   ⑶110年6月9日17時57分、17時58分、17時59分  4萬9988元、4萬9987元、 4萬9988元 台北富邦商業銀行帳號000-00000000000000號 帳戶 於110年6月9日18時17分14秒、18時17分54秒、18時18分29秒、18時19分9秒、18時19分46秒、18時20分25秒、18時20分59秒、18時21分32秒，在安泰商業銀行臺中分行（址設中市○區○○路000號）自動櫃員機，各提領2萬元、2萬元、2萬元、2萬元、2萬元、2萬元、2萬元、1萬元(其中37元非被害人匯入)。   ⑷110年6月9日18時22分 19萬9988 元 中華郵政帳號000-00000000000000號帳戶(戶名：○○○） 於110年6月9日19時8分、19時10分、19時11分、19時12分，在台新銀行南屯分行（址設臺中市○○區○○路0段000號），各提領2萬元、2萬元、2萬元、2萬元。      於110年6月9日19時15分、19時16分，在臺中東興郵局（址設臺中市○○區○○路0段000號），各提領6萬元、1萬元 4 詐欺集團成員假冒為網路電商人員，於110年6月16日（追加起訴書誤載為17日）17時9分，撥打電話給申○○，佯稱其先前網路購物設定錯誤，之後再假冒華南銀行人員撥打電話給申○○，請其操作轉帳，致申○○陷於錯誤而匯款。 110年6月16日19時12分 9萬9999 元 中華郵政000-00000000000000號帳戶(戶名○○○) 於110年6月16日19時15分、19時15分、20時10分、20時15分，在臺中市○○區○○路0段000號(臺中西屯郵局)，各提領6萬元、4萬元、3萬6000元、1萬1000元 。 5 詐欺集團成員假冒網路電商人員，於110年6月16日（追加起訴書誤載為17日）1時19分，撥打電話給丁○○，佯稱其先前網路購物設定錯誤，之後再假冒銀行人員撥打電話給丁○○，請其操作轉帳，致丁○○陷於錯誤而匯款。 110年6月16日20時4分 3萬6051 元 中華郵政000-00000000000000號帳戶(戶名○○○)  6-1 詐欺集團成員假冒網路電商人員，於110年6月16日（追加起訴書誤載為17日）下午某時，撥打電話給未○○，佯稱其先前網路購物設定錯誤，之後再假冒國泰銀行人員撥打電話給未○○，請其操作轉帳，致未○○陷於錯誤而匯款。 110年6月16日20時10分 1萬1111 元 中華郵政000-00000000000000號帳戶(戶名○○○)  6-2 詐欺集團成員假冒網路電商，於110年6月16日（追加起訴書誤載為17日）下午某時，撥打電話給未○○，佯稱其先前網路購物設定錯誤，之後即假冒國泰銀行人員撥打電話給未○○，請未○○操作轉帳，致未○○陷於錯誤而匯款。 110年6月16日21時22分 3萬16元 中華郵政000-00000000000000號帳戶(戶名○○○)  ⑴於110年6月16日21時17分、21時18分、21時19分，在臺中市○○區○○路0段000號(臺中逢甲郵局)，各提領6萬元、1000元、9000元。 ⑵於110年6月16日21時36分、21時37分，在臺中市○○區○○路000○0號(統一超商逢星門市)，各提領2萬5元（5元應為手續費）、2萬5元（5元應為手續費）。 ⑶於110年6月16日21時42分、21時44分，在臺中市○○區○○路000號(全家便利商店臺中金福星店)，各提領2萬5元（5元應為手續費）、8005元 （5元應為手續費） (其中10,020元非被害人匯入) 7 詐欺集團成員假冒網路電商人員，於110年6月16日（追加起訴書誤載為17日）20時5分，撥打電話給辰○○，佯稱其先前網路購物設定錯誤，之後再假冒華南銀行人員撥打電話給辰○○，請其操作轉帳，致辰○○陷於錯誤而匯款。 110年6月16日21時 、21時4分、21時34分、21時37分 2萬9985元、2萬9985元、1萬9985元 、9985元 中華郵政000-00000000000000號帳戶(戶名○○○)  8 詐欺集團成員假冒網路電商人員，於110年6月16日（追加起訴書誤載為17日）19時20分，撥打電話給壬○○，佯稱其先前網路購物設定錯誤，之後再假冒台新銀行人員撥打電話給壬○○，請其操作轉帳，致壬○○陷於錯誤而匯款。 110年6月16日21時35分、21時39分 5012元、3012元 中華郵政000-00000000000000號帳戶(戶名○○○)  9 詐欺集團成員假冒網路電商人員，於110年6月17日16時31分，撥打電話給子○○，佯稱其先前網路購物設定錯誤，之後再假冒台灣企銀人員撥打電話給子○○，請其操作轉帳，致子○○陷於錯誤而匯款。 110年6月17日17時28分、17時32分、18時22分 4萬9987元、4萬9985元、2萬9987元 中華郵政000-00000000000000號帳戶(戶名○○○) 於110年6月17日於17時48分、17時49分、18時28分，在臺中市○○區○○路000號（豐原三民郵局），各提領6萬元、4萬元、4萬3000元 10 詐欺集團成員假冒網路電商，於110年6月17日17時25分，撥打電話給戌○○，佯稱其先前網路購物設定錯誤，之後即假冒中國信託銀行人員撥打電話給戌○○，請戌○○操作轉帳，致戌○○陷於錯誤而匯款。 110年6月17日18時13分 1萬3203元 中華郵政000-00000000000000號帳戶 (戶名○○○)  11-1 詐欺集團成員假冒網路電商人員，於110年6月17日18時41分，撥打電話給戊○○，佯稱其先前網路購物設定錯誤，之後再假冒匯豐銀行人員撥打電話給戊○○，請其操作轉帳，致戊○○陷於錯誤而匯款。 110年6月17日19時55分、19時57分 4萬9989元、4萬9989元 中華郵政000-00000000000000號帳戶(戶名○○○) 於110年6月17日於20時6分、20時7分、20時8分，在臺中市○○區○○路000號（豐原郵局），各提領6萬元、6萬元、1萬1000元(其中17,008元非被害人匯入) 12 詐欺集團成員假冒網路電商人員，於110年6月17日19時12分，撥打電話給乙○○，佯稱其先前網路購物設定錯誤，之後再假冒郵局人員撥打電話給乙○○，請其操作轉帳，致乙○○陷於錯誤而匯款。 110年6月17日20時5分 1萬4014元 中華郵政000-00000000000000號帳戶(戶名○○○)  11-2 詐欺集團成員假冒網路電商人員，於110年6月17日撥打電話給戊○○，佯稱其先前網路購物設定錯誤，之後再假冒匯豐銀行人員撥打電話給戊○○，請其操作轉帳，致戊○○陷於錯誤而匯款。 110年6月17日19時59分、20時1分 4萬9992元、4萬9992元 中華郵政000-00000000000000號帳戶(戶名○○○) 於110年6月17日20時17分、20時18分、20時20分，在臺中市○○區○○路000號（豐原郵局），各提領6萬元、6萬元、2萬7000元(其中4,863元非被害人匯入) 13-1 詐欺集團成員假冒網路電商人員，於110年6月17日19時16分，撥打電話給庚○○，佯稱其先前網路購物設定錯誤，之後再假冒中國信託銀行人員撥打電話給庚○○，請其操作轉帳，致庚○○陷於錯誤而匯款。 110年6月17日20時9分 2萬6989元 中華郵政000-00000000000000號帳戶 (戶名○○○)  14 詐欺集團成員假冒網路電商人員，於110年6月17日19時15分，撥打電話給甲○○，佯稱其先前網路購物設定錯誤，之後再假冒上海銀行人員撥打電話給甲○○，請其操作轉帳，致甲○○陷於錯誤而匯款。 110年6月17日20時13分、20時15分 9350元、5814元 中華郵政000-00000000000000號帳戶 (戶名○○○)  15 詐欺集團成員假冒網路電商人員，於110年6月17日17時44分，撥打電話給酉○○，佯稱其先前網路購物設定錯誤，之後再假冒郵局人員撥打電話給酉○○，請其操作轉帳，致酉○○陷於錯誤而匯款。 110年6月17日18時43分 2萬985元 臺灣銀行帳號000-000000000000號帳戶(戶名○○○) ⑴於110年6月17日18時55分，在臺中市○○區○○路000號（台灣銀行豐原分行），提領9萬8000元。 ⑵於110年6月17日19時18分、19時23分，在臺中市○○區○○路000號(彰化銀行豐原分行)，各提領1萬5005元（5元為手續費）、6005元（5元為手續費，追加起書誤載為2萬6005元）。 ⑶於110年6月17日20時14分，在臺中市○○區○○路000號(台灣銀行豐原分行)，提領3萬1000元 (其中27,056元非被害人匯入) 16 詐欺集團成員假冒網路電商人員，於110年6月17日18時，撥打電話給丙○○，佯稱其先前網路購物設定錯誤，之後再假冒銀行人員撥打電話給丙○○，請其操作轉帳，致丙○○陷於錯誤而匯款。 110年6月17日18時47分 4萬9985元 臺灣銀行帳號000-000000000000號帳戶(戶名○○○)  17 詐欺集團成員假冒網路電商人員，於110年6月17日17時13分，撥打電話給巳○○，佯稱其先前網路購物設定錯誤，之後再假冒臺中銀行人員撥打電話給巳○○，請其操作轉帳，致巳○○陷於錯誤而匯款。 110年6月17日19時7分 1萬4989元 臺灣銀行帳號000-000000000000號帳戶(戶名○○○)  13-2 詐欺集團成員假冒網路電商人員，於110年6月17日19時16分，撥打電話給庚○○，佯稱其先前網路購物設定錯誤，之後再假冒中國信託銀行人員撥打電話給庚○○，請其操作轉帳，致庚○○陷於錯誤而匯款。 110年6月17日20時1分 3萬6985元 臺灣銀行帳號000-000000000000號帳戶(戶名○○○)  18 詐欺集團成員假冒網路電商人員，於110年6月24日15時30分，撥打電話給亥○○，佯稱其先前網路購物設定錯誤，之後再假冒郵局人員撥打電話給亥○○，請其操作轉帳，致亥○○陷於錯誤而匯款。 110年6月24日16時52分、16時54分、17時5分 2萬9987元、9988元、1萬2000元 中國信託商業銀行帳號000-000000000000號帳戶(戶名○○○) ⑴於110年6月24日17時32分，在臺中市○區○○路000號(統一超商樂業門市)，提領9萬6000元 ⑵於110年6月24日17時42分、17時43分，在臺中市○區○○○路000號(全家便利商店東園門市)，各提領2萬元、4000元 19 詐欺集團成員假冒網路電商人員，於110年6月23日（追加起訴書誤載為24日），撥打電話給己○○，佯稱其先前網路購物設定錯誤，之後再假冒郵局人員撥打電話給己○○，請其操作轉帳，致己○○陷於錯誤而匯款。 110年6月24日16時59分 1萬8000元 中國信託商業銀行帳號000-000000000000號帳戶(戶名○○○)  20 詐欺集團成員假冒網路電商人員，於110年6月24日16時47分，撥打電話給丑○○，佯稱其先前網路購物設定錯誤，之後再假冒台新銀行人員撥打電話給丑○○，請其操作轉帳，致丑○○陷於錯誤而匯款。 110年6月24日17時24分、17時33分、17時35分 、17時37分 2萬6015元、8987元、9015元、6108元 中國信託商業銀行帳號000-000000000000號帳戶(戶名○○○)  
附表二：
編號 犯罪事實 原審判決主文 1 如犯罪事實一暨附表一編號1所示 卯○○犯三人以上共同詐欺取財罪，處有期徒刑壹年參月。 2 如犯罪事實一暨附表一編號2所示 卯○○犯三人以上共同詐欺取財罪，處有期徒刑壹年壹月。 3 如犯罪事實一暨附表一編號3所示 卯○○犯三人以上共同詐欺取財罪，處有期徒刑壹年伍月。 4 如犯罪事實一暨附表一編號4所示 卯○○犯三人以上共同詐欺取財罪，處有期徒刑壹年貳月。 5 如犯罪事實一暨附表一編號5所示 卯○○犯三人以上共同詐欺取財罪，處有期徒刑壹年壹月。 6 如犯罪事實一暨附表一編號6-1及6-2所示 卯○○犯三人以上共同詐欺取財罪，處有期徒刑壹年壹月。 7 如犯罪事實一暨附表一編號7所示 卯○○犯三人以上共同詐欺取財罪，處有期徒刑壹年貳月。 8 如犯罪事實一暨附表一編號8所示 卯○○犯三人以上共同詐欺取財罪，處有期徒刑壹年。 9 如犯罪事實一暨附表一編號9所示 卯○○犯三人以上共同詐欺取財罪，處有期徒刑壹年參月。 10 如犯罪事實一暨附表一編號10所示 卯○○犯三人以上共同詐欺取財罪，處有期徒刑壹年壹月。 11 如犯罪事實一暨附表一編號11-1及11-2所示 卯○○犯三人以上共同詐欺取財罪，處有期徒刑壹年參月。 12 如犯罪事實一暨附表一編號12所示 卯○○犯三人以上共同詐欺取財罪，處有期徒刑壹年壹月。 13 如犯罪事實一暨附表一編號13-1及13-2所示 卯○○犯三人以上共同詐欺取財罪，處有期徒刑壹年貳月。 14 如犯罪事實一暨附表一編號14所示 卯○○犯三人以上共同詐欺取財罪，處有期徒刑壹年壹月。 15 如犯罪事實一暨附表一編號15所示 卯○○犯三人以上共同詐欺取財罪，處有期徒刑壹年壹月。 16 如犯罪事實一暨附表一編號16所示 卯○○犯三人以上共同詐欺取財罪，處有期徒刑壹年壹月。 17 如犯罪事實一暨附表一編號17所示 卯○○犯三人以上共同詐欺取財罪，處有期徒刑壹年壹月。 18 如犯罪事實一暨附表一編號18所示 卯○○犯三人以上共同詐欺取財罪，處有期徒刑壹年壹月。 19 如犯罪事實一暨附表一編號19所示 卯○○犯三人以上共同詐欺取財罪，處有期徒刑壹年壹月。 20 如犯罪事實一暨附表一編號20所示 卯○○犯三人以上共同詐欺取財罪，處有期徒刑壹年壹月。